臺灣臺北地方法院民事判決　　　　　　　　99年度消字第27號
原　　　告　　曾霈珍
訴訟代理人　　陳垚祥律師
被　　　告　　蔡鏗鏘
　　　　　　　杜鐵城
上二人共同
訴訟代理人　　楊宗儒律師
被　　　告　　中佑房屋仲介有限公司
法定代理人　　張煜財
被告兼上一
人訴訟代理人　林明貞
被　　　告
法定代理人　　吳耀焜
訴訟代理人　　陳志忠律師
　　　　　　　吳光華
上列當事人間減少價金等事件，本院於民國100年5月25日言詞辯
論終結，判決如下：
    主  文
原告之訴及假執行之聲請均駁回。
訴訟費用由原告負擔。
    事實及理由
甲、程序方面：
    按訴狀送達後，原告不得將原訴變更或追加他訴，但請求之
    基礎事實同一者，不在此限，民事訴訟法第255條第1項第2
    款定有明文。查本件原告起訴時，其訴之聲明原為：一被告
    蔡鏗鏘、杜鐵城應連帶給付原告新台幣（下同）75萬元及自
    民國99年2月6日起至清償日止，按年息5％計算之利息；二
    被告中佑房屋仲介有限公司（下稱中佑公司）、住商實業股
    份有限公司（下稱住商公司）、林明貞應連帶給付原告32萬
    元及自99年2月6日起至清償日止，按年息5％計算之利息（
    見本院卷一第1頁）。嗣於訴訟進行中，將訴之聲明變更為
    ：一先位聲明：(一)被告蔡鏗鏘、杜鐵城、林明貞應連帶給付
    原告289萬8,500元及自99年2月6日起至清償日止，按年息5
    ％計算之利息；(二)被告中佑公司、住商公司、林明貞應連帶
    給付原告32萬元及自99年2月6日起至清償日止，按年息5％
    計算之利息。二備位聲明：被告蔡鏗鏘、杜鐵城應給付原告
    289萬8,500元及自99年2月6日起至清償日止，按年息5％計
    算之利息（見本院卷一第146-147頁）。核上開原告所為訴
    之變更及追加，顯係基於同一基礎事實而主張，該訴之主要
    爭點有其共同性，各請求利益之主張在社會生活上可認為同
    一或關聯，而就原請求之訴訟及證據資料，於審理繼續進行
    在相當程度範圍內具有同一性或一體性，得期待於在同一程
    序得加以解決，避免重複審理，與首揭民事訴訟法第255條
    第1項第2款之規定並無不合，應予准許。
乙、實體方面：
壹、原告起訴主張：
一、原告經由被告住商公司所屬臺北長春加盟店（即被告中佑公
    司）店長即被告林明貞之仲介，於98年11月9日與被告蔡鏗
    鏘之代理人即被告杜鐵城簽訂不動產買賣契約書（下稱系爭
    契約），約定由原告向被告蔡鏗鏘買受其所有坐落於臺北市
    ○○區○○段三小段第222地號土地（面積77平方公尺、權
    利範圍1/4）及其上同小段第362建號建物（即門牌號碼臺北
    市○○區○○路456巷25號3樓，下稱系爭房屋，合稱系爭房
    地），買賣總價為800萬元，原告並已付清所有價款。嗣原
    告於98年12月16日辦理交屋時，竟發現系爭房屋有漏水現象
    ，原告即向被告林明貞反應，並詢問是否可因此拒絕賣方交
    屋，惟被告中佑公司卻稱不可，否則即屬違約，原告只得先
    辦理交屋，同時要求被告杜鐵城於系爭契約上加註「本案自
    交屋之日起（98年12月16日）有滲漏水部分賣方同意保固一
    年…」字樣。隨後原告向相鄰二、三樓住戶查詢，始知相鄰
    房屋漏水亦相當嚴重，且因房屋左右緊靠還有傾斜現象；原
    告至此始知所購系爭房屋應有傾斜，嗣經臺北市土木技師公
    會鑑定結果，房屋最大傾斜高達1/34.11（大於1/40.00危樓
    極限值），顯然有嚴重向屋後（東北方向）傾倒跡象，僅係
    遭被告杜鐵城、蔡鏗鏘、林明貞等三人於銷售房屋前刻意裝
    潢予以掩飾並隱匿。又原告經他人指示向地政機關調取舊的
    建物謄本，才發現系爭房屋係於58年2月6日為建物登記，且
    係加強磚照，並非RC結構，屋齡已有40年，並非591房屋交
    易網路所稱30年建築，故系爭房屋得使用期限應有所縮短。
    而上開情形，應為被告蔡鏗鏘、杜鐵城及林明貞所明知，蓋
    被告杜鐵城、蔡鏗鏘係於98年6月1日透過被告林明貞之仲介
    以買賣總價520萬元向前手徐佩蓁購買系爭房地，經裝潢後
    再透過被告林明貞之仲介轉手出售予原告，故被告杜鐵城、
    蔡鏗鏘及林明貞均有見過系爭房屋未裝潢前之原狀，而知悉
    系爭房屋應相當老舊及房屋傾斜等情事；又被告林明貞係被
    告中佑公司店長，具不動產仲介之專業知識，應有向地政機
    關申請，甚且與地政機關電腦連線，再以付費調取房地異動
    索引，其後再申請舊建物謄本，進而知悉系爭房屋「建築完
    成日期」之能力；且被告蔡鏗鏘、杜鐵城於裝璜系爭房屋時
    ，其委託之裝璜公司曾向臺北市政府建築管理處申請系爭房
    屋之竣工圖，圖上有「57年8月22日核准」而取得使用執照
    之記載，經裝璜公司持該竣工圖與被告蔡鏗鏘、杜鐵城討論
    空間之配置及裝璜後，被告蔡鏗鏘、杜鐵城應知悉系爭房屋
    之屋齡超過40年；況被告杜鐵城係中古房屋之投資客，以低
    價購進老舊房屋，經裝潢後再以高價出售，迄今已有多次買
    賣房地經驗，而系爭房屋相當老舊，且係四層樓，屬於早期
    建築，被告杜鐵城依屋況及其建築層數，應可判斷屋齡為40
    年。但被告杜鐵城、蔡鏗鏘及林明貞卻故意隱瞞系爭房屋傾
    斜及漏水等瑕疵，再用591房屋交易網路廣告偽稱屋齡30年
    ，且係百萬全新裝潢等詐術手段，致原告信以為真陷於錯誤
    而購買，故被告蔡鏗鏘、杜鐵城及林明貞就此部分應涉有詐
    欺之嫌疑，自屬故意不法侵害原告權利之侵權行為（縱非詐
    欺行為，亦屬過失不法侵害原告所購買之房屋應無傾斜且屋
    齡應僅有30年的權利），則原告依民法第184條、第185條之
    規定請求被告蔡鏗鏘、杜鐵城及林明貞負連帶賠償責任，即
    有理由。而且，系爭房屋傾斜之瑕疵雖非被告蔡鏗鏘、杜鐵
    城及林明貞所造成，惟其明知有該瑕疵，卻重新裝璜後出售
    ，故意不告知上開瑕疵，故被告蔡鏗鏘、杜鐵城及林明貞亦
    應依民法第354條、第359條規定負瑕疵擔保責任。
二、被告林明貞雖辯稱原告於簽約時知悉系爭房屋傾斜及實際屋
    齡，故兩造同意由買賣總價830萬元降為800萬元云云。惟被
    告之所以降價30萬元，係因原告見房地產標的現況說明書上
    記載「無使用天然瓦斯」而須用桶裝瓦斯，且被告林明貞稱
    系爭房屋使用自來水廠提供之自來水，但無獨立水錶，原告
    僅能與其他住戶共用，並平均負擔上開費用，無法得知實際
    使用之度數，故原告要求賣方應申請天然瓦斯及重新配置自
    來水管並獨立裝錶，經被告林明貞詢問後表示被告杜鐵城同
    意折價30萬元，惟申請天然瓦斯及重新裝配水管並獨立裝錶
    之費用仍由原告自行負擔等情，顯與系爭房屋是否傾斜及屋
    齡是否逾30年並無關連，否則被告杜鐵城豈有不在系爭契約
    第15條後面再予加註之理。況且，原告為第一次購屋，毫無
    購屋經驗，本件契約所附之建物所有權狀沒有標示建築完成
    日期，而舊建物謄本又是具有不動產專業知識之人始知如何
    申請，故原告只能依被告所提供房地產標的現況說明書與廣
    告資料予以認定系爭房屋之屋齡為30年。而且，房屋傾斜係
    屬物之瑕疵擔保部分，若其時有發現房屋傾斜即應在房地產
    標的現況說明書記載「房屋傾斜」，惟上開說明書並無相關
    記載。且原告於簽定系爭契約之前，只有看過系爭房屋一次
    ，當時該屋已有裝潢，實無從看出該屋有傾斜之情事，顯然
    原告於簽約時並不知上情。
三、又原告於98年12月16日點交時發現系爭房屋有嚴重漏水情況
    ，且上開漏水與被告杜鐵城於裝潢時所引起之震動有關，依
    民法第356條第1項及第373條之規定，自應由被告杜鐵城及
    蔡鏗鏘負責。惟被告杜鐵城遲未找人修繕，原告只得於99年
    3月30日請宅急修工程中心估價修復費用為13萬4仟元，再請
    廣豐水電冷氣工程行更換破損水管而支付4,500元，其後再
    請宅急修工程中心按估價單更換受損之地板及天花板並油漆
    牆壁，同時依施工進度支付其中6萬4,575元費用，但後續修
    復完畢之地板及天花板費用6萬9,425元（即13萬4仟元－6萬
    4,575元＝6萬9,425元）仍未付款。雖臺北市土木技師工會
    就系爭房屋公共排水管線有滲漏水而需支付修復費用鑑定結
    果為16萬元，惟若被告杜鐵城同意給付上開修復費用合計13
    萬8,500元（即13萬4仟元＋4,500元＝13萬8,500元），原告
    即不要求被告杜鐵城對鑑定結果負責。再者，關於屋齡瑕疵
    部分，因傳統中古屋屋齡每增1年折價1％，且外部環境與經
    濟因素也會造成經濟折舊，還需再降6％至20％之房價。依
    此方法計算，因系爭房屋屋齡為40年，經濟折舊為10％，且
    附近新成屋的房價每坪為60萬元，故系爭房屋每坪應為30萬
    元【即：新成屋每坪60萬元（1－屋齡折舊401％－經濟
    折舊10％）＝每坪30萬元】。惟被告於廣告上稱屋齡為30年
    ，且被告於售屋時並未告知該屋有傾斜瑕疵，故兩造交易之
    房價為每坪42萬元【即：新成屋每坪60萬元（1－屋齡折
    舊301％－經濟折舊0％）＝每坪42萬元】因此系爭房屋每
    坪必須折減12萬元金額，而該屋計有23坪，故屋齡瑕疵應減
    少之價金合計為276萬元（即每坪折減12萬元23坪＝276萬
    元）。此外，原告發現上情後，曾多次與被告林明貞及杜鐵
    城協商，請求原告將系爭房地解約退還之同時，被告蔡鏗鏘
    亦應將原告所給付價款予以退還，惟遭被告杜鐵城拒絕，蓋
    被告杜鐵城目前並無現金，其僅能同意替原告銷售系爭房地
    ，再將銷售所得款項交付予原告；然被告杜鐵城如何銷售、
    是否向其他客戶銷售而涉嫌詐欺、所賣款項是否偏低等風險
    ，卻仍由原告承擔，故為原告所無法接受。況原告既已將全
    部購屋款800萬元繳付，而被告杜鐵城稱其係系爭房地實際
    所有人，只是借用妹婿即被告蔡鏗鏘之名義登記，卻又稱目
    前無現金可還，顯見被告杜鐵城已將原告所給付800萬元予
    以隱匿而應有脫產之嫌。惟被告杜鐵城既稱目前並無現金，
    故本件原告不請求解除契約，僅請求合計289萬8,500元之價
    金（即13萬8,500元＋276萬元＝289萬8,500元）。
四、另外，被告住商公司及其所屬臺北長春加盟店被告中佑公司
    均屬企業經營者，原告因發見被告住商公司之售屋廣告，始
    至被告中佑公司洽談購屋，且被告中佑公司外面廣告招牌及
    商標皆稱「住商」，業務人員名片亦有住商之名稱及商標，
    足使人相信被告林明貞係被告住商公司所聘僱之員工；詎被
    告林明貞明知系爭房屋有傾斜及漏水等瑕疵，卻請被告蔡鏗
    鏘、杜鐵城予以重新裝潢加以掩飾，且依被告林明貞之專業
    ，應知系爭房屋實際屋齡為40年，卻仍廣告偽稱為30年，致
    原告陷於錯誤而購買，除支付被告蔡鏗鏘、杜鐵城買賣價款
    800萬元外，另給付被告中佑公司仲介酬金16萬元；是原告
    自得依民法第184條、第185條第1項、第188條之規定請求被
    告住商公司、中佑公司及林明貞連帶給付16萬元，再依消費
    者保護法第51條規定，請求被告住商公司、中佑公司及林明
    貞給付一倍的懲罰性賠償金16萬元，合計給付32萬元等語。
    並聲明：一先位聲明：(一)被告蔡鏗鏘、杜鐵城、林明貞應連
    帶給付原告289萬8,500元及自99年2月6日起至清償日止，按
    年息5％計算之利息；(二)被告中佑公司、住商公司、林明貞
    應連帶給付原告32萬元及自99年2月6日起至清償日止，按年
    息5％計算之利息。二備位聲明：被告蔡鏗鏘、杜鐵城應給
    付原告289萬8,500元及自99年2月6日起至清償日止，按年息
    5％計算之利息。
貳、被告方面：
一、被告蔡鏗鏘、杜鐵城抗辯：
(一)、系爭房屋實際所有人為被告杜鐵城，被告蔡鏗鏘僅係借名予
    被告杜鐵城登記，故被告蔡鏗鏘對於系爭房屋之買賣、裝修
    或屋況完全不知悉。而系爭房屋之買賣價款是由被告杜鐵城
    處理，簽約亦由被告杜鐵城代理為之，且被告蔡鏗鏘從未居
    住於該屋，是被告蔡鏗鏘並無任何故意或過失之侵權行為。
    而且，被告蔡鏗鏘既僅係借名予被告杜鐵城登記為系爭房屋
    所有權人，亦不應負瑕疵擔保之責。又被告杜鐵城就買賣系
    爭房屋之事宜已全權交由被告中佑公司處理（被告中佑公司
    為房仲業者，非為被告蔡鏗鏘、杜鐵城履行債務之履行輔助
    人），且信任被告中佑公司會處理得宜，從未干涉或過問被
    告中佑公司刊載之廣告內容，故被告杜鐵城對於591房屋交
    易網所刊載之廣告內容（屋齡30年）完全不知情。而且，被
    告杜鐵城委託裝潢公司均係由裝潢公司繪製好設計圖即同意
    裝潢施作，從未見過系爭房屋之竣工圖，亦未聞裝潢公司有
    向建管處調取竣工圖之情事。另外，系爭房屋之屋齡於手抄
    登記謄本上有清楚記載，衡諸一般人買賣房屋應慎重其事之
    經驗法則，原告於購屋前自當有先行審視不動產登記謄本以
    瞭解內容，況原告亦得自系爭房屋之外觀（老舊、四層樓建
    築）判斷屋齡為40年，故原告主張被告蔡鏗鏘有隱瞞屋齡之
    侵權行為故意，並無理由。
(二)、被告杜鐵城買受系爭房屋後曾花費150萬元重新裝潢，並將
    系爭房屋之全部之水電管線重新配線配管；被告杜鐵城既願
    意花費十餘萬元重新更換管線，其目的即為防止漏水，自無
    故意隱瞞漏水之動機與必要。且被告杜鐵城既於系爭契約上
    加註「本案自交屋之日起有關滲漏水部分賣方同意保固一年
    ，但若滲漏水之因素係可歸責予（應為於之誤）買方時不在
    此限」之文字，同意就可歸責於被告杜鐵城之滲漏水原因擔
    負保固之責，更足證明被告杜鐵城並無隱瞞漏水之侵權行為
    之故意。事實上，原告於交屋時曾勘查確認系爭房屋並無滲
    漏水情形，再於現況說明書中漏水部分勾選否並親自簽名；
    且原告之所以要求於契約中加註保固漏水等文字，僅因原告
    認所購買者為老舊房屋，滲漏水問題之發生實屬常見，為求
    安心而要求被告杜鐵城應予保固一年，始加註上開文字，否
    則如交屋當日已發生漏水之情，衡情原告豈有不要求於契約
    載明「某某處漏水，被告杜鐵城應負責修繕及保固一年」之
    理？且倘如交屋當時已發生滲漏水，原告又怎會過兩個月後
    始以律師函催促被告杜鐵城修繕？足見系爭房屋於交屋時並
    無漏水。職此，系爭房屋之漏水問題既非「交付房屋時」出
    現，則原告依民法第354條規定主張被告應負物之瑕疵擔保
    責任，顯於法無據。何況，被告杜鐵城於買受系爭房屋時即
    將全部水電管線重新配線配管，可見被告杜鐵城就系爭房屋
    本身可能產生之漏水問題已為妥善處理，故日後系爭房屋若
    再生漏水情事自亦不可歸責於被告杜鐵城；且臺北市土木技
    師公會之鑑定認為系爭房屋漏水原因係公共排水管線之滲漏
    ，而公共排水管線屬大樓住戶所共同使用之共用部分，非可
    歸責於被告杜鐵城（故被告杜鐵城不負責保固），倘原告有
    須修繕之必要應向該大樓之全體區分所有權人或管理委員會
    求償，而非向被告杜鐵城為之。退步言之，縱使被告杜鐵城
    應就原告修補系爭房屋漏水瑕疵所支出費用予以負擔，惟就
    原告所提出之宅急修工程中心估價單觀之，其估價品名高達
    十餘種，其中與漏水瑕疵無關之項目，費用高達4萬9千元，
    原告卻企圖魚目混珠將該部分金額一併計入請求被告杜鐵城
    負擔之費用內，實無理由。況且，前揭估價單上之發票章名
    義人為宅急修國際股份有限公司之工程部，但原告請宅急修
    工程中心按估價單更換受損之地板及天花板並油漆牆壁，同
    時依施工進度支付6萬4,575元後取得之發票，其上所載營業
    人卻為一閣企業有限公司，形成同一筆修繕費用卻有二相異
    出具名義人之弔詭現象，自可合理懷疑該估價單與發票之真
    實性。另原告所提出廣豐水電行之單據僅為估價單，並非付
    款證明，自不足以證明原告有4,500元支出，且縱使告有此
    項支出，亦看不出其與本件漏水間有何關連性。
(三)、被告杜鐵城係經由被告中佑公司之仲介購得系爭房地，而被
    告中佑公司於被告杜鐵城買受系爭房地時，有告知被告杜鐵
    城系爭房屋老舊、傾斜等情況，故被告杜鐵城才花費近150
    萬元將系爭房屋之水電重新配線配管並修補全部之牆面，俟
    裝修完成後再委由被告中佑公司出賣，至於如何刊登出賣訊
    息、如何與買方洽商則均由被告中佑公司全權處理，被告中
    佑公司當甚為了解系爭房屋之情況，且被告杜鐵城亦未要求
    被告中佑公司必須隱瞞房屋傾斜之事實，堪信被告中佑公司
    有告知原告系爭房屋傾斜之事實而無隱瞞之侵權行為。況原
    告於98年11月9日簽約前原出價830萬元，嗣因被告中佑公司
    以系爭房屋無獨立水錶及傾斜等原由，希望被告杜鐵城能降
    價30萬元，被告杜鐵城才再降價30萬元（如非因傾斜而降價
    ，何以被告杜鐵城捨較高之830萬元價額不賣而願改以800萬
    出售），可見被告中佑公司確有詳實說明房屋傾斜之事實。
    而就上述情形，被告之所以未於系爭契約及買賣現況說明書
    中記載因傾斜、屋齡且無獨立水錶而減價30萬元之文字，乃
    係為避免原告向銀行貸款時影響銀行對系爭房地價值之鑑估
    ，進而影響原告可貸款之金額，故原告稱被告刻意隱瞞傾斜
    云云與事實未符。此外，原告於簽約時既已知悉系爭房屋存
    在傾斜瑕疵，並同意以降價30萬元之方式處理，同時被告亦
    未於系爭契約中保證系爭房屋無傾斜情事，則被告自無庸負
    瑕疵擔保責任。原告雖辯稱被告杜鐵城同意減價30萬元係因
    系爭房屋無獨立水錶及瓦斯錶云云。然被告杜鐵城當初降價
    係補助原告水錶「裝錶」數千元之費用（未包括管線及施工
    費用），其餘之降價則因傾斜等問題，而與瓦斯錶無涉。蓋
    大臺北地區無天然瓦斯而使用桶裝瓦斯之住家多矣，並無明
    顯之不便，更非屬所謂之瑕疵，倘被告杜鐵城為此減價30萬
    元有違經驗法則與論理法則。退步言之，縱使降價包括水錶
    分錶及施工、申請裝設天然瓦斯等費用，惟原告已申請裝設
    天然瓦斯之費用為2萬5,735元，且水錶之裝設如包括施工、
    管線、分錶等費用不過5、6萬元，二者合計亦僅有7、8萬元
    ，若非包含傾斜等問題，被告杜鐵城豈有同意減價30萬元之
    理。
(四)、退步言之，倘被告杜鐵城應就系爭房屋之屋齡等瑕疵負瑕疵
    擔保責任，原告得請求減少價金之多寡應由具有估價專業之
    不動產估價師估算，即委託經國家高等考試及格並經相關專
    業訓練，而從事於辦理土地、建築改良物、農作改良物及其
    權利之估價業務人員所估算之折價金額，方具有可信性及公
    信力。而土木技師之業務範圍僅係針對混凝土、建築物結構
    及其他土木工程等之鑑定、分析與研究，並無有關不動產建
    築物之估價服務，可知不動產建物之鑑價非土木技師之專業
    領域，本件以土木技師來鑑定屋齡減少之折價顯欠缺專業性
    ，其屋齡折價之結論值得商確。此外，本件紛爭發生後，被
    告杜鐵城曾以存證信函向原告表示：若原告感覺被騙，其願
    以原價買回避免造成原告困擾等語，但原告或許因房價上漲
    如解約退款將損失利益而不予同意。詎原告現竟稱被告杜鐵
    城不願解約退款，甚稱被告杜鐵城將原告所給付之800萬元
    價金予以隱匿而有脫產之嫌，更對被告蔡鏗鏘及杜鐵城提出
    刑事詐欺告訴，實令人詫異等語資為抗辯。並聲明：(一)原告
    之訴及其假執行之聲請均駁回；(二)如受不利判決，願供擔保
    請准宣告免為假執行。
二、被告中佑公司、林明貞抗辯：
    原告於98年11月8日發現網路刊登之系爭房屋售屋廣告後，
    先以電話詢問房屋價格、房屋現況及周遭環境，因認為該屋
    非常符合其購屋需求，遂與被告中佑公司業務員相約當天看
    屋，並於看屋完畢後直接前往被告中佑公司洽談房屋價格及
    檢視產權資料。故而，被告林明貞再進一步對原告詳細解說
    屋況，使原告瞭解系爭房屋全無公設、前後陽台不在產權登
    記之內、旁邊有公園、屋齡老舊而有都更效益，且屋主才花
    費100多萬元重新裝潢隔間、重新配置水電管線等情形，原
    告思考後認為機不可失，故當場以現金5萬元作為斡旋金，
    並約定斡旋總價為830萬元。當晚，被告林明貞與被告杜鐵
    城再三議價，俟被告杜鐵城同意後，被告林明貞即約原告與
    被告杜鐵城於隔日前往被告中佑公司簽約。又被告林明貞於
    簽約前，為保障交易安全，又再次重申系爭房屋沒有獨立水
    錶、建物謄本未標示屋齡、且該屋有些微傾斜之事實，並藉
    此說服被告杜鐵城再降價30萬元，原告對此事非常感激，而
    愉快地與被告杜鐵城簽定系爭契約（原告表示於系爭契約上
    載明補貼內容，其於申辦房屋貸款時恐會影響銀行對系爭房
    地價值之鑑估，被告杜鐵城因替原告著想，故同意系爭契約
    不記載補貼內容）。原告於簽定契約當日再次帶領原告現場
    看屋，使原告確認系爭房屋沒有漏水之情形；而原告為求安
    心另要求於系爭契約上加註若有漏水，被告杜鐵城同意保固
    一年等內容，被告杜鐵城亦表示同意。原告於辦理交屋二個
    月後向被告林明貞表示系爭房屋有漏水現象，被告林明貞即
    開始協助原告解決房屋漏水問題，但原告竟要求被告杜鐵城
    以原價買回系爭房屋，經被告杜鐵城同意且備妥資金後，原
    告卻又反悔不賣系爭房屋，改要求被告杜鐵城處理漏水問題
    ，而今原告竟又提起本件訴訟請求減少價金，顯屬無據等語
    資為抗辯。並聲明：(一)原告之訴及其假執行之聲請均駁回；
    (二)如受不利判決，願供擔保請准宣告免為假執行。
三、被告住商公司抗辯：
(一)、被告中佑公司係被告住商公司之加盟商，由被告住商公司授
    權使用「住商不動產」之商標及服務標章，並非被告住商公
    司之受僱人。易言之，被告中佑公司與被告住商公司基本上
    乃二不同之營業主體，僅因商標授權之法律關係，授權被告
    中佑公司使用被告住商公司之「住商不動產」商標，惟究不
    能因而將被告中佑公司企業體之行為即視為被告住商公司之
    行為，或作為不當之延伸，或將被告中佑公司之受僱人即視
    為被告住商公司之受僱人，而混淆有關僱佣關係及侵權行為
    關係之法律體系。又被告林明貞係被告中佑公司之受僱人，
    因此被告中佑公司對於被告林明貞具備選任、監督之關係；
    至於被告住商公司並不知悉被告林明貞其人，亦從未對其勞
    務之實施方式、時間及地點予以指示及安排，故被告住商公
    司對於被告林明貞無監督之關係，被告林明貞並非被告住商
    公司之受僱人。更何況被告林明貞所出示予原告之名片上載
    明提供仲介服務之人乃任職被告中佑公司並有該公司之統一
    編號，而被告中佑公司之廣告招牌亦均依不動產經紀業管理
    條例施行細則第22條之規定標明其係被告住商公司之「臺北
    長春加盟店」，故被告林明貞提供仲介服務顯係為被告中佑
    公司服勞務，而非為被告住商公司服其勞務。再者，原告所
    舉售屋廣告乃係摘自於591房屋交易網，並非摘自於被告住
    商公司之網頁，客觀上亦無足以造成原告誤會係由被告住商
    公司或係由被告林明貞所為，故原告主張被告住商公司應與
    被告林明貞依民法第188條第1項之規定負連帶賠償責任，顯
    屬無據。另依據消費者保護法第51條之規定，並無對企業經
    營者故意或過失行為之懲罰性賠償須負連帶給付之規定，則
    原告就此部分訴請被告住商公司、中佑公司及林明貞應負連
    帶責任，亦屬無據。
(二)、被告林明貞於帶領原告看屋時，未曾發現系爭房屋有漏水之
    情事，故被告林明貞顯無故意或過失隱匿系爭房有漏水之情
    況。再者，原告係主張於98年12月16日辦理交屋時才發現系
    爭房屋有漏水之現象，而被告林明貞亦已協助買賣雙方進行
    瑕疵擔保協商，由被告蔡鏗鏘就系爭房屋之滲漏水同意保固
    一年，是本件買賣雙方既已達成和解，原告即應依和解條件
    請求被告蔡鏗鏘負修繕責任，自與侵權行為無涉，亦與被告
    住商公司無涉。另被告林明貞於帶領原告看屋時，亦未曾發
    現系爭房屋有傾斜之情形，換言之，以一般肉眼觀察應無從
    查知，否則原告於看屋當時就會提出置疑；且參照原告自行
    委請黃昭琳結構土木技師所出具之評估報告書，其鑑定經過
    亦說明「鑑定標的物三樓室內因已裝修完成，且左、右與鄰
    居緊靠，故現況無法以目視或儀器檢查」而其鑑定結果亦載
    明「標的物室內已裝修完成，若表面裝修未拆除，目前無法
    經由現場勘查得知是否傾斜。」因此，即便如專業人員之結
    構土木技師亦無法以肉眼目視方式觀察出系爭房屋是否傾斜
    ，則如何能期待非專業人員之房屋銷售帶看之被告林明貞可
    得知系爭房屋確有傾斜之情，甚至故意隱匿此一事實？此外
    ，原告於簽約前之98年11月8日即已收受被告林明貞所提供
    之不動產說明書，其後附有系爭房地之土地及建物權狀、土
    地及建物謄本，而該建物所有權狀及建物謄本上均載明系爭
    房屋為加強磚造結構，且建築完成日期欄均為空白，故以當
    時現有之書面資料並無從確認系爭房屋之屋齡究為若干，僅
    能以房屋現況予以推估，而此一事實亦為原告所明知，故被
    告林明貞並無刻意隱瞞系爭房屋屋齡之情。又原告主張依被
    告林明貞之專業知識，應有向地政機關申請舊建物謄本之行
    為而不為，且系爭房屋為四層建物又相當老舊，依其屋況及
    其建築層數，應可判斷屋齡為40年云云。惟依房屋一般交易
    實務，通常均僅調閱不動產謄本以明瞭房屋及土地之所有權
    狀況及實際面積為何即為已足，一般情形並無調閱舊建物謄
    本之必要。又老舊建物之實際屋齡為何，亦無法以目視判別
    30年建物與40年建物究有何差異。原告於購買系爭房屋時既
    由現況得知系爭房屋乃屬數十年之舊屋，其仍願予承購，依
    通常經驗法則，乃在於土地交易價值恒隨社會經濟狀況之活
    絡而調漲，不同於建物恒隨同時間之增加而折舊，故屋齡之
    多寡顯非影響原告購買系爭房屋之主要原因，基上說明，被
    告林明貞顯無隱瞞系爭房屋實際屋齡之必要，自亦無故意或
    過失之侵權行為可言。另外，系爭建物買賣總價為800萬元
    ，係包括土地持分及建物二者；而本件原告所買之土地持分
    並無瑕疵或短少，有爭議者僅為建物部分，故臺北市土木技
    師公會所出具之鑑定報告以「附近新成屋的房價為每坪60
    萬元」作為計算之基準，顯然有誤等語資為抗辯。並聲明：
    (一)原告之訴及其假執行之聲請均駁回；(二)如受不利判決，願
    供擔保請准宣告免為假執行。
、兩造不爭執之事項：
一、原告經由被告林明貞之仲介，於98年11月9日與被告蔡鏗鏘
    之代理人即被告杜鐵城（系爭房屋之實際所有人）簽定系爭
    契約，約定由原告向被告蔡鏗鏘買受其所有坐落於臺北市○
    ○區○○段三小段第222地號土地（面積77平方公尺、權利
    範圍1/4）及其上系爭房屋，買賣總價為800萬元，原告並已
    付清所有價款，有不動產買賣契約書、郵政跨行匯款申請書
    、土地及建物所有權狀、土地及建物登記第二類謄本在卷可
    稽（見本院卷一第7-20、107-108頁）。
二、原告與被告蔡鏗鏘、杜鐵城協議於系爭契約第15條其他約定
    事項上以手寫方式加註「本案自交屋之日起（民國98年12月
    16日）有關滲漏水部分賣方同意保固一年（即到99年12月15
    日止），但若滲漏水之因素係可歸責予買方時不在此限」之
    內容，復經雙方用印或簽名確認該文字記載，有不動產買賣
    契約書在卷可稽（見本院卷一第14頁）。
肆、得心證之理由：
一、本件原告起訴主張其經由被告林明貞之仲介，於98年11月9
    日與被告蔡鏗鏘簽訂系爭契約，約定由被告蔡鏗鏘出售系爭
    房地予原告，買賣總價為800萬元。詎系爭房屋點交原告後
    ，原告始輾轉得知系爭房屋有漏水、傾斜及屋齡之瑕疵，經
    原告找人修繕漏水現象，並經臺北市土木技師公會鑑定房屋
    傾斜及屋齡瑕疵之折價後，系爭房屋應折減價款289萬8,500
    元，基於買賣契約瑕疵擔保及侵權行為等法律關係，被告蔡
    鏗鏘、杜鐵城及林明貞自應連帶給付上開折減價款；且本於
    侵權行為之法律關係，被告中佑公司、住商公司、林明貞應
    連帶返還仲介酬金及懲罰性賠償金合計32萬元等語。而被告
    對於原告與被告蔡鏗鏘（被告杜鐵城代理）在前開時日簽訂
    系爭契約，被告杜鐵城並已取得價款800萬元之事實，雖無
    爭執，惟以前揭情詞置辯，是以，本件之爭點即在於：(一)原
    告於締約時是否知悉系爭房屋之瑕疵存在？或被告有無故意
    或過失隱匿瑕疵之情事？(二)原告得否就前開瑕疵請求被告蔡
    鏗鏘、杜鐵城、林明貞返還減少之價金，或本於侵權行為之
    法律關係有所請求？(三)被告中佑公司、住商公司是否須與被
    告林明貞就有無故意隱匿瑕疵而構成之故意侵權行為負連帶
    賠償責任？(四)原告是否得依消費者保護法第51條規定，請求
    被告中佑公司、住商公司、林明貞給付一倍懲罰性賠償金？
    茲審究如次：
(一)、原告於締約時是否知悉系爭房屋之瑕疵存在？或被告有無故
    意或過失隱匿瑕疵之情事？
１、查，原告為購買系爭房地，於98年11月8日與被告中佑公司
    簽定買賣議價委託書，授權被告中佑公司代表原告就被告蔡
    鏗鏘所有系爭房地之買賣事宜，對被告蔡鏗鏘提出以總價款
    830萬元買入之要約，同時交付被告中佑公司現金5萬元作為
    保證金，並約定議價期間至98年11月12日止。當晚，經被告
    中佑公司指派被告林明貞向被告杜鐵城（系爭房屋之實際所
    有人）議價成功後，原告與被告杜鐵城間也因被告林明貞將
    雙方互為之意思表示從中傳達而達成意思表示一致，被告中
    佑公司遂通知原告與被告杜鐵城隔日於中佑公司處所簽定系
    爭契約，惟被告杜鐵城於簽約時主動降價30萬元，故原告最
    後是以買賣總價800萬元購得系爭房地，有上開買賣議價委
    託書及不動產買賣契約書在卷可佐（見本院卷一第11、88頁
    ），堪信為真實。就上述情形，原告雖主張其購買之系爭房
    屋並無水錶分錶及天然瓦斯，故被告杜鐵城同意降價30萬元
    而由原告自行申請裝設天然瓦斯、重新裝配水管並獨立裝錶
    云云。惟原告申請裝設天然瓦斯之外部管線與裝錶工程所需
    支付之施工費僅有2萬5,735元，且經被告林明貞向水電行訪
    價之結果，原告申請分設水錶並重新裝配管線之施工費充其
    量亦僅需3萬元而已，有水電行估價單附卷足憑（見本院卷
    一第121頁），如非原告與被告杜鐵城於締結時有就屋齡及
    傾斜問題再行協商議定所應折減之價格，衡情被告杜鐵城豈
    有主動降價將近原告所謂施工費之六倍之理？足見被告並無
    故意隱匿屋齡老舊及房屋傾斜之情事，原告於締約時已知悉
    上情。
２、再者，本件被告杜鐵城在締約前提供原告閱覽之房地產標的
    現況說明書中，固有就「項次3.是否有滲漏水情形」勾選「
    否」之事實（見本院卷一第21頁），惟被告杜鐵城既於系爭
    契約上加註「本案自交屋之日起有關滲漏水部分賣方同意保
    固一年，但若滲漏水之因素係可歸責予買方時不在此限」等
    語，足證被告杜鐵城就系爭房屋之滲漏水願負擔保固之責，
    並無隱瞞漏水之侵權行為之故意。且系爭房屋裝潢設計人員
    張傑燊在另刑事案件偵查中證稱：「被告杜鐵城於98年4 、
    5月間委託裝潢，總裝潢費約150萬元，於施工過程中並未發
    現有滲漏水之情，且因為老舊建築，亦有將所有水管、電線
    全部換新…」等語，有臺灣臺北地方法院檢察署檢察官99年
    度調偵字第1040號不起訴處分書在卷可按（見本院卷一第23
    4-236頁），另衡諸系爭房屋滲漏水係因公共排水管線曾經
    有滲漏之情事所致（見臺北市土木技師公會100年3月14日北
    土技字第10030348號鑑定報告書），而被告杜鐵城於占有使
    用期間發現系爭房屋管線老舊且有漏水跡象後，業已雇工重
    新更換管線防止漏水並於交付系爭房屋時告知原告上情，同
    時願就可歸責於自己之滲漏水原因提供一年保固，有亞德企
    業股份有限公司報價單、不動產買賣契約書附卷可憑（見本
    院卷一第14、85頁），被告既於事前已告知，且於交付房屋
    後仍願負保固責任一年，實難謂被告主觀上有何故意或過失
    隱匿漏水瑕疵之情。況原告所述之漏水情況，經臺北市土木
    技師公會鑑定結果，認為系爭房屋漏水原因係公共排水管線
    之滲漏，有臺北市土木技師公會100年3月14日鑑定報告一份
    在卷可稽，而公共排水管線屬大樓住戶所共同使用之共用部
    分，非可歸責於被告杜鐵城，非其應負之保固責任範圍，其
    瑕疵修繕應由該大樓之全體區分所有權人或管理委員會負擔
    。
３、再系爭房屋之所有權狀上建築完成日期之記載為空白（本院
    卷一第19頁），系爭房屋為四層樓建築，外觀老舊，原告由
    此即可知悉系爭房屋之屋齡應屬相當老舊，且所有權狀無日
    期之記載，衡諸一般人買賣房屋對此莫不慎重要求賣方或仲
    介加以說明之經驗法則，原告於購買系爭房屋前自無反於此
    經驗法則之理，如被告等人未予說明或仍有疑惑，其亦可輕
    易自行調查不動產登記謄本即可明瞭系爭房屋係57年11月5
    日收件，58年2月6日辦理登記之事實。原告主張被告故意隱
    瞞屋齡所舉之證據僅係被告林明貞於591房屋交易網刊登之
    廣告內容，原告焉有僅採信網路廣告之內容，而不詢問被告
    或自行調查所有權狀或登記謄本之記載即決定購買系爭房屋
    之理，是原告主張被告蔡鏗鏘有隱瞞屋齡之侵權行為故意，
    無可採信。
(二)、綜上所述，原告主張被告杜鐵城隱瞞系爭房屋之屋齡、滲漏
    水瑕疵及房屋傾斜等情，並非可採，被告抗辯系爭房屋因屋
    齡、無獨立水錶及房屋傾斜，始降價30萬元及系爭房屋於交
    屋時並無應由被告杜鐵城負責之滲漏水瑕疵等情，應堪採信
    。故原告主張被告應依侵權行為或瑕疵擔保責任負損害賠償
    責任，洵屬無據，原告執前開事由主張減少價金，核屬無據
    。上開爭點(一)之部分既已認原告之請求為無理由，則有關爭
    點(二)至爭點(四)即無再予審究論述之必要，附予敘明。
二、本件原告主張依侵權行為及瑕疵擔保責任之法律關係，先備
    位請求被告給付如其聲明所示之金額與利息，均無理由，應
    予駁回。又原告之訴既經駁回，其假執行之聲請亦失所附麗
    ，應併予駁回。
伍、本件事證已臻明確，兩造其餘攻擊防禦方法，核與本件判決
    結果無影響，無庸逐一論述，併此敘明。
陸、據上論結，本件原告之訴為無理由，依民事訴訟法第78條規
    定，判決如主文。
中    華    民    國    100   年    6     月    17    日
                  民事第四庭    法  官  楊晉佳
以上正本係照原本作成。
如對本判決上訴，須於判決送達後20日內向本院提出上訴狀。如
委任律師提起上訴者，應一併繳納上訴審裁判費。
中    華    民    國    100   年    6     月    17    日
                                書記官  蘇炫綺